【裁判字號】    92,聲,255
【裁判日期】    920922
【裁判案由】    發還擔保金
【裁判全文】
臺灣彰化地方法院民事裁定  九十二年聲字第二五五號
    聲  請  人  丁○○
                丙○○
                徐國棟
                徐國彬
                己○○
                甲○○
                戊○○
                乙○○
    相  對  人  庚○
右當事人間聲請返還擔保金事件，本院裁定如左：
    主      文
聲請駁回。
聲請程序費用由聲請人負擔。
    理      由
一、本件聲請人聲請返還本院八十三年度存字第一一一號提存事件之擔保金新臺幣（
    下同）一百十萬元。其陳述略稱：聲請人與相對人間因確認派下權存在事件，前
    依本院八十三年度全字第一一九號假處分裁定供擔保一百十萬元，並以本院八十
    三年度存字第一一一號提存在案，而聲請對相對人之財產為假處分強制執行，經
    本院以八十三年度執全字第八一號強制執行在案。茲因聲請人與相對人間確認派
    下權存在事件，業經本院八十三年度重訴字第二三號判決、臺灣高等法院臺中分
    院八十七年度重上更(一)字第二三號判決、最高法院九十年度臺抗字第三八○號裁
    定確定在案，聲請人並已撤銷假處分及強制執行，且訴訟終結後，於九十一年十
    月十七日以埔心太平郵局第八三號存證信函通知相對人，定二十日以上之期間催
    告相對人行使權利而未行使，爰請求准予返還擔保金等語，並提出存證信函及回
    執影本各一紙為證。
二、按返還擔保金，依民事訴訟法第一百零六條準用同法第一百零四條第一項之規定
    ，須符合下列各款情形之一：(一)應供擔保之原因消滅者；(二)供擔保人證明受擔保
    利益人同意返還者；(三)訴訟終結後，供擔保人證明已定二十日以上之期間，催告
    受擔保利益人行使權利而未行使，或法院依供擔保人之聲請，通知受擔保利益人
    於一定期間內行使權利並向法院為行使權利之證明而未證明者，法院始得裁定返
    還擔保金。又按因假處分或假扣押所供之擔保，係為擔保受擔保利益人因不當假
    處分或假扣押所受損害而設。倘執行法院已依聲請或依職權依假處分或假扣押裁
    定實施假處分或假扣押之執行，則在執行法院撤銷其執行程序前，受擔保利益人
    所受損害仍可能繼續發生，損害額既未確定，自無強令其行使權利之理。故在假
    處分或假扣押所供之擔保，供擔保人依民事訴訟法第一百零六條準用同法第一百
    零四條第一項第三款規定，聲請以裁定命返還其擔保金之場合，必待假處分或假
    扣押之執行程序已撤銷，始得謂與民事訴訟法第一百零四條第一項第三款所定之
    「訴訟終結」相當。經查，本件聲請人前依本院八十三年度全字第一一九號假處
    分裁定供擔保一百十萬元，並以本院八十三年度存字第一一一號提存在案，而聲
    請對相對人所有坐落彰化縣埔心鄉○○段三二○之一地號土地為假處分強制執行
    ，經本院以八十三年度執全字第八一號執行在案，以及上開假處分強制執行程序
    迄今尚未撤銷等情，業經本院依職權調取本院八十三年度全字第一一九號保全程
    序卷宗、八十三年度存字第一一一號提存卷宗、八十三年度執全字第八一號執行
    卷宗，核閱無訛，按諸前揭說明，在上開假處分強制執行程序撤銷前，相對人即
    受擔保利益人所受損害仍可能繼續發生，損害額既未確定，自無強令其行使權利
    之理，而與民事訴訟法第一百零四條第一項第三款所定「訴訟終結」之情形不符
    。此外，聲請人復未主張或提出其他證據，足認本件有民事訴訟法第一百零四條
    第一項所定其他各款情形之一，是以本件聲請人之聲請顯與首揭條文所定返還擔
    保金之要件不符，應予駁回。
三、依民事訴訟法第九十五條、第七十八條裁定如主文。
中      華      民      國    九十二    年      九      月    二十二    日
                              臺灣彰化地方法院民事第二庭
~B法      官  鄭舜元
右為正本係照原本作成。
如對本裁定抗告應於送達後十日內向本院提出抗告狀。
中      華      民      國    九十二    年      九      月    二十四    日
~B法院書記官  卓俊杰


司法院資訊處製作；財團法人民間司法改革基金會備份。
